臺灣花蓮地方法院刑事判決　　　　　　　 94年度訴字第225號
公　訴　人　臺灣花蓮地方法院檢察署檢察官
被　　　告　丙○○
　　　　　　　　　　現於臺灣花蓮看守所羈押中
選任辯護人　庚○○律師
上列被告因詐欺等案件，經檢察官提起公訴（九十四年度偵緝字
第一二一號），本院判決如下：
    主  文
丙○○共同以犯洗錢罪為常業，處有期徒刑伍年陸月，併科罰金
新臺幣參佰萬元，罰金如易服勞役，以罰金總額與陸個月之日數
比例折算之。因犯洗錢罪所得財物除如附表一所示之被害金額即
新臺幣伍佰肆拾肆萬肆仟柒佰玖拾柒元應發還予附表一所示之被
害人外，其餘因犯洗錢罪所得財物新臺幣肆佰捌拾伍萬伍仟貳佰
零參元，均沒收，如全部或一部不能沒收時，以其財產抵償之。
附表三在魏榮宏住處扣案之編號三之行動電話壹支，沒收。
    事  實
一、丙○○基於意圖為自己不法所有、僭行公務員職權及常業洗
    錢之犯意聯絡，夥同與之有意圖為自己不法所有、僭行公務
    員職權及常業洗錢之犯意聯絡之魏榮宏、賴繼英、賴曉蓓、
    李明昌、與之有意圖為自己不法所有及常業洗錢之犯意聯絡
    之洪洪興、龔志強、與之有意圖為自己不法所有及僭行公務
    員職權之犯意聯絡之張俊源、與之有意圖為自己不法所有及
    僭行公務員職權之林蕙君（以上八人所涉犯常業洗錢罪或常
    業詐欺罪部分業經本院另案判決，現均上訴於台灣高等法院
    花蓮分院中）、徐莉及黃曉芬（以上二人均經檢察官通緝中
    ）等人成立以國稅局退稅名義之詐騙集團，並以此為業，於
    民國九十二年三月間某日，先由具有幫助常業詐欺及常業洗
    錢犯意之張俊國（所涉幫助常業洗錢罪部分業經本院另案判
    決，現上訴於台灣高法院花蓮分院中）向姓名年籍不詳自稱
    「李龍儒」之成年男子（未據檢察官提起公訴）以新台幣（
    下同）一萬六千元之價格，收購沈嘉浤等人之郵局（以閩南
    語之「青仔」為暗語）及第一商業銀行帳戶（以閩南語之「
    葉子」為暗語）之存摺各一本及其提款卡各一張組為一組（
    詳如附表一所示匯入帳號及其他不詳姓名之帳號，以下簡稱
    人頭帳戶）後，以每組二萬二千元之價格出售予丙○○；再
    由林蕙君、張俊源、李明昌、徐莉等人擔任前線，於九十二
    年三月至五月間，在大陸地區廈門市某處，冒用中華民國國
    稅局人員之名義，打電話予如附表一所示之辛○○等人及其
    他姓名年籍資料不詳之被害人，佯稱其為國稅局人員，通知
    被害人可以辦理退稅事宜，請被害人查詢有無退稅款項匯入
    ，有問題再打電話詢問，並由賴曉蓓、黃曉芬等人擔任中線
    ，負責接聽被害人之電話，並詢問被害人基本資料及其帳戶
    內之存款金額後，請被害人持提款卡至自動櫃員機查詢後，
    再打電話詢問轉帳之操作方式，由丙○○及賴繼英擔任後線
    ，負責接聽被害人撥打進來之電話，教導被害人如何轉帳乙
    事。因被害人不熟悉自動櫃員機轉帳之操作方式而依其指示
    操作，致陷於錯誤，將其提款卡之帳戶內存款轉匯入丙○○
    前開收購如附表一所示之人頭帳號內，而用以隱匿或掩飾丙
    ○○等人因常業詐欺重大犯罪所得；復由魏榮宏（原名魏英
    煌，綽號鬍鬚）依照丙○○之指示負責在臺灣指揮洪洪興、
    龔志強及李明昌等人，以丙○○前開向張俊國所購得之人頭
    帳戶提款卡至台中、彰化、南投等地區自動櫃員機提領上開
    詐騙所得金額，魏榮宏並每日與該集團中擔任會計之黃曉芬
    以電話對帳，結算每日詐騙所得之金額，且依丙○○之指示
    將前開所得款項扣除魏榮宏、洪洪興、龔志強、李明昌等人
    應得之酬勞後匯入附表二所示之人頭帳戶內，或由魏榮宏於
    不詳時間、次數將詐騙所得之現金送至丙○○位於南投縣魚
    池鄉○○村○○路一一四之五號之住家（以閩南語之「倉庫
    」為暗語），交予具有洗錢犯意聯絡之丙○○父親杜進春保
    管，共計六百三十萬元。魏榮宏另於九十二年四月二十九日
    ，在不詳地點，依照丙○○之指示，將詐騙所得之現金七十
    萬元匯入杜進春所有之南投縣魚池鄉農會，帳號00000
    000000000號之帳戶，以及將一百五十萬元匯入杜
    進春向其不知情之杜美代子（即杜進春之姊姊）借得之南投
    縣魚池鄉農會，帳號：00000000000000號帳
    戶內，又於九十二年五月二日將詐騙所得之一百五十萬元匯
    入具有洗錢犯意聯絡之丙○○母親楊麗卿所有之南投縣魚池
    鄉農會，帳號00000000000000號帳戶內，另
    將贓款三十萬元匯入上開杜美代子之農會帳戶內。嗣後丙○
    ○再打電話通知杜進春、楊麗卿（以上二人所涉洗錢罪部分
    業經本院另案判決，並均上訴於台灣高等法院花蓮分院）二
    人保管帳戶內之金錢（以閩南語之「魚」、「斤」為暗語，
    表示匯入多少錢，並以萬為單位之意），而由杜進春及楊麗
    卿共同保管，丙○○總計詐得一千零三十萬元。嗣經花蓮縣
    警察局於九十二年六月五日，持本院核發之搜索票分別至魏
    榮宏、張俊國、賴志榮、賴繼英、賴曉蓓、林蕙君、李明昌
    、張俊源、洪洪興、龔志強之住處搜索，並於杜進春住處扣
    得前開所保管之現金六百三十萬元，及其他如附表三所示之
    物品，始查獲上情。
二、案經己○○、戊○○、壬○○、丁○○、乙○○、甲○○告
    訴暨由花蓮縣警察局移送臺灣花蓮地方法院檢察署檢察官偵
    查起訴。
    理  由
一、上揭事實，迭據被告丙○○於偵查中及本院審理時坦承不諱
    ，經核與附表一所示被害人辛○○等人於警詢中陳述之被害
    情節均相符，且有證人賴繼英、賴曉蓓、林蕙君、魏榮宏、
    張俊國、洪洪興、李明昌、杜進春、龔志強、張俊源等人於
    警詢、偵查中及本院九十二年訴字第一六一號魏榮宏等人洗
    錢防制法案件（以下簡稱本院九十二年度訴字第一六一號案
    件）審理中之證述在卷可憑，並有如附表一所示之被害人辛
    ○○等人所提出之存摺封面及明細、自動櫃員機交易明細表
    、匯入帳號轉帳交易明細單、報案紀錄共三十七份、通訊監
    察譯文一份及附表二所示鄭慶隆、郭欣欣、展將有限公司帳
    戶交易明細表各一份在卷可稽，以及現金六百三十萬元、證
    人杜進春、楊麗卿及第三人杜美代子之南投縣魚池鄉農會存
    摺各一本扣案可證。被告前開自白與事實相符，堪信為真實
    。惟被告矢口否認有何以詐欺或洗錢為常業之犯行，辯稱：
    伊本來在大陸經營燒烤店，月入約二十萬，因朋友告知此賺
    錢方法並借伊十萬元，伊才開始以打電話詐騙金錢之犯行，
    並非以詐欺及洗錢為常業云云。然查：
（一）按刑法上所謂常業犯，指反覆以同種類行為為目的之社會
      活動之職業性犯罪而言，至於犯罪所得之多寡，是否恃此
      犯罪為唯一之謀生職業，則非所問，縱另兼有其他職業，
      仍無礙於該常業犯罪之成立，最高法院八十五年度台上字
      第五一０號判例可資參考。
（二）被告雖以前詞置辯，然被告未提出證據證明其經營燒烤店
      之事實，已難遽信其為真實，況查，被告雇用魏榮宏等人
      於九十三年三月間起，定時上下班從事本件非法詐財案件
      ，且係有計劃性、廣泛地誘騙不特定人誤入圈套，陷於錯
      誤而交付財物，顯係反覆以同種類之詐欺及洗錢行為為目
      的之社會活動之職業性犯罪，再者本件被告與共犯魏榮宏
      等人共同詐欺所得款項經扣除支出及共犯魏榮宏等人應得
      酬勞後，所有金額均歸被告所有一情，亦據被告於本院審
      理中供述明白，被告於數月內即獲得一千餘萬元之金額，
      遠高於經營其燒烤店之收入，揆諸前揭說明，縱認被告另
      有經營燒烤店，亦足認被告有於該段期間內，恃此詐欺、
      洗錢犯罪所得維生之意，應已無庸置疑。
（三）綜上，被告辯稱其並無以詐欺及洗錢為常業之犯意云云，
      並不可採。本案事證明確，被告犯行堪以認定，應予依法
      論科。
二、被告前開洗錢行為後，洗錢防制法業經修正，並經總統於九
    十二年二月六日公布，於同年八月六日生效。修正前洗錢防
    制法第九條第一項、第二項分別規定：「洗錢者，處五年以
    下有期徒刑，得併科新台幣三百萬元以下罰金。以犯前項之
    罪為常業者，處一年以上七年以下有期徒刑，併科新台幣一
    百萬元以上一千萬元以下罰金。」；修正後洗錢防制法第九
    條第一項、第二項分別規定：「犯第二條第一款之罪者（為
    自己洗錢），處五年以下有期徒刑，得併科新臺幣三百萬元
    以下罰金；犯第二條第二款之罪者（為他人洗錢），處七年
    以下有期徒刑，得併科新臺幣五百萬元以下罰金。」，原第
    九條第二項改列為修正後第九條第三項，並提高刑度規定為
    ：「以犯前二項之罪為常業者，處三年以上十年以下有期徒
    刑，得併科新臺幣一百萬元以上一千萬元以下罰金。」。比
    較修正前、後洗錢防制法第九條，應以修正前之洗錢防制法
    規定較有利於被告。公訴人引用不利於被告之修正後洗錢防
    制法對被告等求處罪刑，容有未洽，本院自應變更起訴法條
    ，合先指明。
三、核被告所為，係犯刑法第三百四十條常業詐欺罪、第一百五
    十八條第一項之僭行公務員職權罪及修正前洗錢防制法第九
    條第二項之常業洗錢罪。被告就詐欺犯行部分，與魏榮宏、
    黃曉芬、徐莉、張俊源、李明昌、林蕙君、賴曉蓓、賴繼英
    、洪洪興、龔志強等人；就僭行公務員職權犯行之部分，亦
    與魏榮宏、黃曉芬、徐莉、張俊源、李明昌、林蕙君、賴曉
    蓓、賴繼英等人；而就洗錢犯行之部分，與魏榮宏、黃曉芬
    、徐莉、李明昌、賴曉蓓、賴繼英、洪洪興、龔志強等人，
    分別有犯意聯絡及行為分擔，為共同正犯。又被告多次僭行
    公務員職權之行為，時間緊接，觸犯構成要件相同之罪名，
    顯係基於概括犯意而反覆為之，應依刑法第五十六條之規定
    ，論以一罪。被告所犯上開三罪間，有方法目的之牽連關係
    ，應依刑法第五十五條之規定，從一重之常業洗錢罪處斷。
    起訴書雖未論及附表一編號三十五至三十七之犯罪事實，惟
    其與本案已起訴有罪部分有連續犯之裁判上一罪關係，本院
    自應併予審酌。被告於偵查及本院審理中均自白本案犯罪事
    實，已如前述，應依修正前洗錢防制法第九條第四項規定，
    減輕其刑，並依法先加後減。爰審酌被告並無前科，有台灣
    高等法院被告前案紀錄表一份在卷可佐，被告於本案中擔任
    首謀，雇用魏榮宏等人共組詐騙集團，短時間內即獲得不法
    利益上千萬，對於金融秩序及社會治安危害甚大，被害人所
    受損害之金額非輕，及被告犯罪後坦承犯行，尚知錯誤等一
    切情狀，量處如主文所示之刑，並就罰金部分諭知易服勞役
    之折算標準，以示儆懲。
五、扣案之現金六百三十萬元，以及魏榮宏依被告指示匯入杜進
    春前開南投縣魚池鄉農會之七十萬元、杜美代子所有之南投
    縣魚池鄉農會之一百八十萬元、楊麗卿所有之南投縣魚池鄉
    農會之一百五十萬元，總計共一千零三十萬元，業據被告供
    承在卷，其係被告犯洗錢防制法第九條之罪所得財物，除附
    表一所示之被害金額，總計五百四十四萬四千七百九十七元
    ，應依修正前洗錢防制法第十二條第一項前段之規定，依附
    表一所示之被害金額發還予附表一所示之被害人外，其餘四
    百八十五萬五千二百零三元，應依前開條文後段規定予以沒
    收，如全部或一部不能沒收者，以其財產抵償之。另附表三
    在魏榮宏住處查扣之編號三之行動電話一支，係共犯魏榮宏
    所有，且係供本件犯罪所用之物，業據證人魏榮宏於本院九
    十二年度訴字第一六一號案件審理中供承在卷，本於責任共
    同之原則，對於共犯間供犯罪所用之物，自亦應併予宣告沒
    收，爰依刑法第三十八條第一項第二款規定宣告沒收。至其
    餘扣案之物品，並無證據足證係供犯罪預備之物或為犯罪所
    得，爰不予沒收，附此敘明。
據上論斷，應依刑事訴訟法第二百九十九條第一項前段、第三百
條，修正前洗錢防制法第九條第二項、第四項、第十二條第一項
，刑法第二條第一項但書、第十一條前段、第二十八條、第五十
六條、第三百四十條、第一百五十八條第一項、第五十五條、第
四十二條第三項、第三十八條第一項第二款，罰金罰鍰提高標準
條例第一條前段、第二條，現行法規所定貨幣單位折算新臺幣條
例第二條，判決如主文。
本案經檢察官許景森到庭執行職務。
中  華  民  國    九十四    年    十一    月    八    日
                    臺灣花蓮地方法院刑事庭第二庭
                          審判長法  官    李豫雙
                                法  官    李世華
                                法  官    俞秀美
上列正本證明與原本無異。
如對本判決不服，應於送達後10日內，向本院提出上訴狀（應抄
附繕本）告訴人或被害人如對於本判決不服者，應具備理由請求
檢察官上訴，其上訴期間之計算係以檢察官收受判決正本之日期
為準。
                                書記官
中  華  民  國    九十四    年    十一    月    八    日
附錄本判決論罪科刑之法條：
修正前之洗錢防制法第九條：
洗錢者，處五年以下有期徒刑，得併科新台幣三百萬元以下罰金
。
以犯前項之罪為常業者，處一年以上七年以下有期徒刑，併科新
台幣一百萬元以上一千萬元以下罰金。
法人之代表人、法人或自然人之代理人、受雇人或其他從業人員
，因執行業務犯前二項之罪者，除處罰行為人外，對該法人或自
然人並科以各該項所定之罰金。但法人之代表人或自然人對於犯
罪之發生，已盡力為防止行為者，不在此限。
犯前三項之罪，於犯罪後六個月內自首者，免除其刑；逾六個月
者，減輕或免除其刑；在偵查或審判中自白者，減輕其刑。
中華民國刑法第一百五十八條：
冒充公務員而行使其職權者，處三年以下有期徒刑、拘役或五百
元以下罰金。
冒充外國公務員而行使其職權者，亦同。
中華民國刑法第三百四十條：
以犯第三百三十九條之罪為常業者，處一年以上七年以下有期徒
刑，得併科五萬元以下罰金。
附表三
一、在張俊國住處扣得之物
1黃慶昭郵局存摺一本、2周國棟彰化銀行存摺一本、3周國棟印
 章一顆、4李仁峰誠泰銀行存摺、5李仁峰印章一顆、6東森寬平
 電信異動書七張、7電話ＩＣ卡一片、8金融卡二片、9行動電話
 四支、10賴東彥身分證一張、11徐瑞陽身分證一張、12雜記紙
 片十二張。
二、在林蕙君住處扣得之物
1林蕙君日盛國際商銀存摺一本、2聯邦銀行存摺一本、3郵局存
 摺一本、4台中第六信用合作存摺一本、5寶島銀行存摺一本、6
台灣銀行存摺一本、7金融卡六片、8行動電話ＳＩＭ卡一片、9
印章二顆、10行動電話二支。
三、在魏榮宏住處扣得之物
1計算機二台、2魏榮宏合作金庫存摺一本、3遠傳易付卡包裝盒
 二盒、4大眾銀行金融卡一片、5行動電話一支（其中一支為編
 號三）。
四、在杜進春、楊麗卿住處扣得之物
1楊麗卿南投魚池鄉農會存摺一本、2楊麗卿印章一顆、3杜進春
 南投魚池鄉農會存摺一本、4杜美代子南投魚池鄉農會存摺一本
 、5杜進春郵局存摺、6丙○○之郵局存摺、7魚池鄉農會金融卡
 一片、8行動電話一支、9現金新台幣六百三十萬元、10杜進春
 印章一顆、11杜美代子印章一顆。
五、在賴繼英住處扣得之物
1行動電話二支、2行動電話ＳＩＭ卡五十片、3賴繼英郵局存摺
 一本、4賴繼英誠泰銀行存摺一本、5中國建設銀行儲蓄卡一片
 、6 興業銀行儲蓄卡一片、7人民幣六千三百二十元。
六、在賴志榮住處扣得之物
1行動電話二支、2賴志榮魚池鄉農會存摺一本、3賴志榮台灣中
 小企業銀行存摺一本。
七、在龔志強住處扣得之物
1金融卡八片、2帳單二張、3台灣中小企銀櫃員機交易明細一張
 、4郵政國內匯款執據一張、5聯信商銀存款憑條一張、6北極星
 國際開發股份有限公司薪資單三張。
八、在李明昌住處扣得之物
1郵局金融卡一片、2萬通商銀金融卡一片、3中國建設銀行儲蓄
 卡一片、4行動電話一支、5李明昌萬通商銀存摺一本、6李明
 昌中國農民銀行存摺一本、7李明昌郵局存摺一本、8李明昌印
 章一顆、9中國農民銀行金融卡一片、10莊佩芝台灣銀行存摺一
 本、11莊佩芝台灣銀行金融卡一片。
九、在洪洪興住處扣得之物
1玉山銀行金融卡一片、2台新銀行金融卡一片、3萬事通現金卡
 一片、4洪洪興台新銀行存摺一本、5玉山銀行存摺一本、6胡科
 名郵局存摺一本、7台新銀行櫃員機交易明細一張、8玉山銀行
 櫃員機交易明細一張、9許志明身分證影本一張、10胡科名身分
 證影本一張、11台新銀行預備金金融卡一片、12富邦銀行信用
 卡一片。
